臺灣板橋地方法院刑事判決　　　　　　　 94年度易字第502號
聲　請　人　臺灣板橋地方法院檢察署檢察官
被　　　告　甲○○
　　　　　　　　　　5樓
上列被告因違反毒品危害防制條例案件，經檢察官聲請簡易判決
處刑（93年度核退毒偵字第1019號），本院認不得以簡易判決處
刑（本院原受理案號：94年度簡字第1522號），爰改為適用通常
程序審判，判決如下：
    主  文
本件管轄錯誤，移送臺灣士林地方法院。
    理  由
一、聲請簡易判決處刑意旨略以：被告甲○○曾於民國90年4 月
    23日，因違反毒品危害防制條例持有毒品案件，經臺灣屏東
    地方法院以89年度潮簡字第449 號判處有期徒刑5 月確定，
    甫於90年6 月14日易科罰金執行完畢，復因施用第二級毒品
    安非他命案件，經同法院以88年度毒聲字第2569號裁定送臺
    灣屏東看守所附設勒戒處所觀察、勒戒後，認無繼續施用毒
    品之傾向，於89年2 月24日，由臺灣屏東地方法院檢察署檢
    察官以89年度毒偵緝字第53號為不起訴處分確定；竟仍不知
    悔改，於93年4 月1 日為警採集其尿液前96小時內某時，在
    不詳地點施用第2 級毒品安非他命，嗣於同日19時許，在臺
    北縣板橋市○○路91之1 號冠君大飯店311 號房內為警查獲
    ，並扣得第1 級毒品海洛因1 小包（毛重4.01公克、淨重3.
    65公克）（其所涉持有第1 級毒品部分，另行簽分偵辦）、
    第2 級毒品安非他命吸食器1 個等物。因認被告涉有毒品危
    害防制條例第10條第2 項之施用第二級毒品罪嫌等語。
二、按「案件由犯罪地或被告之住所、居所或所在地之法院管轄
    」，刑事訴訟法第5 條第1 項定有明文。此即所謂之「土地
    管轄」之規定，屬於上開法律規定之各地方法院均有刑事管
    轄之權限。惟為避免管轄法院因被告之住所、居所及所在地
    變更而一再變更，土地管轄必須恆定，即以案件繫屬於法院
    之日為準，而對於管轄權之有無，係屬於法院應依職權調查
    之事項（參照司法院24年院字第1247號解釋意旨、同院37年
    院解字第3825號解釋意旨、最高法院48年台上字第837 號判
    例意旨、同院81年度台上字第876 號判決意旨）。次按「無
    管轄權之案件，應諭知管轄錯誤之判決，並同時諭知移送於
    管轄法院」，同法第304 條定有明文，且依同法第307 條之
    規定，此項判決並得不經言詞辯論逕行為之；而檢察官聲請
    以簡易判決處刑之案件，法院於審理後，認應為管轄錯誤判
    決之諭知者，依同法第452 條規定，應適用通常程序審判之
    。
三、經查，依聲請簡易判決處刑書（下稱聲請書）所載，被告固
    係在臺北縣板橋市○○路91之1 號冠君大飯店311 號房內為
    警查獲，然被告否認犯罪，且遍閱卷內資料，並無證據足以
    證明被告亦係在該處施用毒品，而聲請意旨亦認被告之犯罪
    地係在「不詳地點」，則被告究係在何地施用毒品，尚無從
    認定，自難遽認被告之犯罪地係在本院之土地管轄範圍內。
    其次，被告於警詢中所供之
    市○○區○○街280 巷27弄23之1 號5 樓」，且被告迄今仍
    係
    個人基本資料1 紙在卷可稽，殆堪認定被告之住所地應係上
    址。而上址係屬於臺灣士林地方法院之管轄範圍，亦非本院
    之管轄範圍。再者，被告於偵查中固供稱：「（問：何以至
    「冠君大飯店」三一一號房？費用由何人給付？）因我房租
    到期，沒有地方住，故王治平將其所住之三一一號房讓給我
    ，他自己去住三○九號房」等語（參見93年4 月2 日偵訊筆
    錄），惟被告嗣於93年8 月6 日另案經臺灣士林地方法院判
    決時，該判決書上所載被告之居所地則改為「臺北縣板橋市
    ○○○路1 段55號9 樓之2 」，此有該院92年度訴字第416
    號刑事判決1 份在卷為憑，足見被告嗣後應已無居住於冠君
    大飯店311 號房。又被告之居所地於上開判決固記載為「臺
    北縣板橋市○○○路○ 段55號9 樓之2 」，然被告其後旋遭
    臺灣高等法院、臺灣板橋地方法院檢察署及臺灣士林地方法
    院檢察署發佈通緝，迄至檢察官向本院聲請以簡易判決處刑
    而於94年4 月4 日繫屬於本院時，被告仍遭通緝當中，此有
    臺灣高等法院被告前案紀錄表1 紙附卷可按，故被告既已逃
    匿而遭通緝，其是否仍有居住於上開板橋市住處，顯非無疑
    ，況本院將傳票送達該址，通知被告前來開庭，被告亦未到
    庭應訊，則被告於本件繫屬於本院時之居所地是否尚在該址
    ，自難遽認，應不得認定被告之居所地係在本院之管轄範圍
    內，此從檢察官聲請書同未記載被告之居所地為何，益見其
    明。末查，本件繫屬於本院時，被告尚在通緝中，業如前述
    ，其並未於本院所轄範圍內在監
    監
    係在本院管轄範圍內。
四、綜上所述，本件犯罪地與被告之住所、居所及所在地均難認
    定係在本院管轄範圍內，本院自無管轄權，而被告之住所殆
    堪認定為「臺北市○○區○○街280 巷27弄23之1 號5 樓」
    ，屬於臺灣士林地方法院之管轄範圍，前已述及，即應由臺
    灣士林地方法院管轄。職是，本院對本件既無管轄權，揆諸
    首揭刑事訴訟法第304 條、第307 條之規定，自應諭知管轄
    錯誤判決，並將本件移送於管轄法院即臺灣士林地方法院，
    且得不經言詞辯論逕行為之。
據上論斷，應依刑事訴訟法第452 條、第304 條、第307 條，判
決如主文。
中　　華　　民　　國　　94　　年　　5 　　月　　10　　日
                  刑事第十六庭  審判長法  官  戴嘉清
                                      法  官  林晏鵬
                                      法  官  陳信旗
以上正本證明與原本無異。
如不服本判決，應於判決送達後10日內向本院提出上訴狀。
　　　　　　　　　　　　　　　　　　　書記官　陳昭綾
中　　華　　民　　國　　94　　年　　5 　　月　　10　　日
